臺灣高等法院高雄分院刑事判決　　　　100年度上易字第395號
上　訴　人　臺灣高雄地方法院檢察署檢察官
被　　　告　陳文成
上列上訴人因被告贓物案件，不服臺灣高雄地方法院100 年度審
易字第109 號中華民國100 年3 月10日第一審判決（起訴案號：
臺灣高雄地方法院檢察署99年度偵字第32153 號），提起上訴，
本院判決如下：
    主  文
上訴駁回。
    理  由
一、公訴意旨略以：被告陳文成明知真實姓名年籍不詳之人，於
    民國99年5 月9 日上午7 時許至99年5 月10日上午6 時47分
    許間某時，在不詳處所，所交付之不詳廠牌手機1 支（序號
    ：000000000000000 ，係被害人林幼女於99年5 月9 日上午
    7 時許，在高雄縣旗山鎮〈改制為高雄市旗山區○○○○路
    522 號前，置放於車牌號碼H2H-259 號機車腳踏板上之大布
    袋內遭竊），係屬來路不明之贓物，竟基於收受贓物之犯意
    ，予以收受。嗣為警依據林幼女失竊之上開手機門號反查手
    機序號，再依該序號查得陳文成申辦之0000000000門號 SIM
    卡，於99年5 月10日、11日、12日，有以林幼女失竊之上開
    序號手機受話之通聯紀錄，而循線查悉上情，因認被告涉犯
    刑法第349 條第1 項之收受贓物罪嫌等語。
二、被告以外之人於審判外之陳述，雖不符刑事訴訟法第159 條
    之1 至第159 條之4 之規定，而經當事人於審判程序同意作
    為證據，法院審酌該言詞陳述或書面陳述作成時之情況，認
    為適當者，亦得為證據，同法第159 條之5 第1 項有明文規
    定。茲查本判決所引用關於陳述之卷證資料，除原已符同法
    第159 條之1 至第159 條之4 規定及法律另有規定等傳聞法
    則例外規定，而得作為證據外，其餘關於陳述之卷證資料，
    業經當事人於本院準備程序時，表示對本判決所引本屬傳聞
    證據部分，均同意作為證據。本院斟酌上開證據並無違法取
    得之情事，亦無證明力明顯過低之情形，認為作為認定本件
    被告有無犯罪之證據亦屬適當，是均得採為本件論斷之證據
    。
三、按犯罪事實應依證據認定之，無證據不得認定犯罪事實；不
    能證明被告犯罪者，應諭知無罪之判決，刑事訴訟法第 154
    條第2 項、第301 條第1 項分別定有明文。又認定不利於被
    告之事實，須依積極證據，苟積極證據不足為不利於被告事
    實之認定時，即應為有利於被告之認定，更不必有何有利之
    證據；再犯罪事實之認定，應憑真實之證據，倘證據是否真
    實尚欠明確，自難以擬制推測之方式，為其判斷之基礎；刑
    事訴訟上證明之資料，無論為直接或間接證據，均須達於通
    常一般之人均不致有所懷疑，而得確信其為真實之程度，始
    得據為有罪之認定，若其關於被告是否犯罪之證明未能達此
    程度，而有合理懷疑之存在，致使無從形成有罪之確信，即
    不得遽為不利被告之認定；且以間接證據斷罪時，尤須基於
    該證據在直接關係上所可證明之他項情況事實，本乎推理作
    用足以確證被告有罪，方為合法，不得徒憑主觀上之推想，
    將一般經驗上有利被告之其他合理情況逕予排除；因此，檢
    察官對於起訴之犯罪事實，應負提出證據及說服之實質舉證
    責任。倘其所提出之證據，不足為被告有罪之積極證明，或
    其指出證明之方法，無從說服法院以形成被告有罪之心證，
    基於無罪推定之原則，自應為被告無罪判決之諭知，最高法
    院分別著有30年上字第816 號、32年上字第67號、53年台上
    字第656 號、76年台上字第4986號及92年台上字第128 號判
    例意旨可資參照。又刑法贓物犯所稱之「贓物」，指因財產
    上之犯罪所取得之財物而言。收受贓物罪之成立，以知贓收
    受為要件，換言之，必須行為人知悉所收受者係贓物，若無
    贓物之認識，即無由成立犯罪。
四、公訴人認被告陳文成有涉犯本件收受贓物罪嫌，無非係以：
    證人即被害人林幼女於警詢中之證述、0000000000門號基本
    資料、被害人失竊之0000000000門號反查手機序號資料、上
    開序號（000000000000000 號）手機99年5 月10日、11日、
    12日雙向通聯紀錄等資料為其主要論據。惟訊據被告固承認
    0000000000門號為其所申請，惟堅決否認有何收受贓物之犯
    行，辯稱：伊申請使用之手機在99年3 月份就交給綽號「阿
    斗」之友人，而且該說法是在檢察官（實為檢察事務官）尚
    未訊問前，就已如此供述，然本件案發是在5 月間，至於「
    阿斗」如何使用，伊並不知情亦與其無關等語。經查：
（一）本件0000000000門號為被告所申請，並於99年5 月10日至
      12日有插入序號000000000000000 之手機使用，而該序號
      之手機為林幼女於99年5 月9 日上午7 時許在高雄市旗山
      區○○○路522 號前遭竊等事實，有證人林幼女於警詢中
      之證述、0000000000門號基本資料、被害人失竊之手機門
      號反查手機序號資料、序號000000000000000 手機雙向通
      聯紀錄等在卷可稽，且為被告所不爭執，是此部分事實應
      堪認定。
（二）被告辯稱：0000000000門號及手機，伊於檢察官（實為檢
      察事務官）訊問本件前，已先供稱係在99年3 月份即借與
      綽號「阿斗」之友人使用，而本件係發生在5 月間等語，
      此由被告初於99年10月13日接受檢察事務官詢問時，僅詢
      問被告有無使用中華電信0000000000門號及手機，與使用
      期間時，被告確實即予供陳伊在99年3 月間將上開手機交
      給綽號「阿斗」之人使用無誤，此有當日之詢問筆錄在卷
      可稽（見偵卷第18頁）。再參以上開門號確實於99年5 月
      25日即停用，有該門號通聯調閱查詢單在卷可考（見警卷
      第14頁），足見被告並非係在知悉本案於5 月間發生後，
      始為規避刑責而故為虛構。是其所辯有將該手機交與他人
      使用之情，應堪採信。
（三）按刑法第349 條第1 項之收受贓物罪，必明知為贓物仍故
      為收受之情形，始能成立。是縱被告曾於原審準備程序時
      有「改稱：『我是插入的，我承認』」一語，然依其前後
      回答之語意及內容觀之，並非承認伊明知係贓物而予收受
      ，此從其緊接供陳：「因為我之前有講我的手機是在3 月
      份交給綽號阿斗使用，但是檢察官不相信」等語，益見明
      瞭。從而，縱經警依林幼女失竊之手機門號反查手機序號
      ，而查得係被告申辦之0000000000門號SIM 卡，於99年 5
      月10日、11日、12日，有以林幼女失竊之序號手機使用之
      情形，即遽此推定被告曾收受並使用該失竊之手機，況猶
      無從僅以該有某人使用該手機之事實，即再據以推認被告
      主觀上明知該手機為贓物，而有收受贓物之犯意；此外，
      本件亦未扣得上開手機，實亦難僅憑此查得之通聯資料，
      即認定有被告有何收受贓物之犯行。
（四）綜上所述，被告前開所辯，應屬可採。從而，公訴人所持
      之前開論據，均無法採為認定被告犯本件收受贓物罪之證
      據；此外，復查無其他積極證據足資證明被告有何公訴人
      所指收受贓物之犯行，被告被訴涉犯刑法第349 條第1 項
      之收受贓物罪自屬不能證明。
五、原審因而以不能證明被告犯收受贓物罪，而為被告無罪之諭
    知，核無違誤；檢察官上訴意旨，猶執前詞，指摘原判決採
    證論述有違論理法則之不當，為無理由，應予駁回。
據上論斷，應依刑事訴訟法第368 條，判決如主文。
本案經檢察官方娜蓉到庭執行職務。
中    華    民    國   100    年    6     月    16    日
                  刑事第三庭    審判長法  官  莊崑山
                                      法  官  張意聰
                                      法  官  莊松泉
以上正本證明與原本無異。
本判決不得上訴。
中    華    民    國   100    年    6     月    16    日
                                      書記官  葉淑華